【裁判字號】    98,抗,160
【裁判日期】    980606
【裁判案由】    本票裁定
【裁判全文】
臺灣臺中地方法院民事裁定               98年度抗字第160號
抗  告  人  乙○○
相  對  人  朝欽實業股份有限公司
                        之4
法定代理人  甲○○
上列當事人間聲請本票准許強制執行事件，抗告人對於民國97年
12月17日本院簡易庭所為97年度司票字第11676號裁定提起抗告
，本院合議庭裁定如下：
    主    文
抗告駁回。
抗告程序費用新臺幣壹仟元由抗告人負擔。
    理    由
一、按執票人向本票發票人行使追索權時，得聲請法院裁定後強
    制執行，票據法第123條定有明文。又本票執票人依票據法
    第123條規定聲請法院裁定許可對發票人強制執行，係屬非
    訟事件，此項聲請之裁定及抗告法院之裁定，僅依非訟事件
    程序以審查強制執行許可與否，並無確定實體上法律關係存
    否之效力，法院僅就本票形式上之要件是否具備予以審查即
    為已足，至於當事人間實體上之爭執，應循訴訟程序以資解
    決，要非非訟裁定法院所得審酌，最高法院著有56年台抗字
    第714號判例及57年台抗字第76號判例可資參照。
二、本件相對人主張其執有抗告人與第三人李國華即萬國刮花工
    程行（對其裁定准許強制執行部分已經確定）共同於民國94
    年9月9日所簽發免除作成拒絕證書之本票1紙，內載金額新
    臺幣739,000元，到期日97年11月12日，詎經提示未獲付款
    ，爰依票據法第123條聲請裁定許可強制執行等情，已據相
    對人提出該本票1紙為證。而原裁定就該紙本票之形式要件
    為審查後，認為其應記載事項均已具備，因而准許，即無不
    合。
三、抗告意旨雖謂：相對人所稱「詎經提示後，未獲清償」，此
    言不實，相對人應依法向抗告人通知、函告或以催告方式行
    之，但相對人未經上列合法程序，逕聲請裁定，顯有瑕疵，
    為此提出抗告，請求撤銷原裁定等語。惟查，本票載明免除
    作成拒絕證書者，執票人聲請裁定准予強制執行時，毋庸提
    出已為付款提示之證據，如本票發票人對於執票人主張未為
    提示，即應負舉證之責任，此觀票據法第124條準用第95條
    但書之規定自明（最高法院84年度台抗字第22號民事裁判要
    旨可供參考）。茲系爭本票上載明免除作成拒絕證書，相對
    人就系爭本票聲請裁定准予強制執行時，即毋庸提出已為付
    款提示之證據，而應由抗告人就相對人未為付款提示之事實
    負舉證之責，惟抗告人就此並未舉證證明。從而，本件抗告
    為無理由，應予駁回。
四、據上論結，本件抗告為無理由，依非訟事件法第46條、第21
    條第2項、第24條第1項，民事訴訟法第495條之1第1項、第
    449條第1項、第78條，裁定如主文。
中    華    民    國    98    年    6     月    6     日
                  民事第三庭    審判長法  官  林洲富
                                      法  官  謝慧敏
                                      法  官  游文科
正本係照原本作成。
本裁定不得再抗告。
中    華    民    國    98    年    6     月    6     日
                                      書記官


司法院資訊處製作；財團法人民間司法改革基金會備份。
